臺灣高雄地方法院刑事判決　　　　　　　　　　　　九十二年度訴字第二八四九號
　　公　訴　人　臺灣高雄地方法院檢察署檢察官
　　被　　　告　甲○○
　　指定辯護人　本院公設辯護人丙○○
右列被告因偽造貨幣案件，經檢察官提起公訴（九十二年度偵字第一三三六二號），
本院判決如左：
    主  文
甲○○無罪。
    理  由
一、公訴意旨略以：被告甲○○意圖供行使之用，於不詳時地取得如附表所示之新版
    新台幣〔下同〕一仟元券共兩萬元偽造紙幣，與一百十八萬元真紙幣混同，於九
    十二年六月二十日下午三時三十五分許，持之前往高雄縣岡山鎮○○路二七五號
    第一商業銀行岡山分行，諉稱辦理一百二十萬元匯款，適經該銀行行員乙○○以
    偽鈔辨識器查驗後，報警當場逮捕甲○○，並扣得附表所示之偽紙幣兩萬元，因
    認被告甲○○涉犯刑法第一百九十六條第一項行使偽造紙幣罪嫌等語。
二、按犯罪事實應證據認定之，無證據不得認定其犯罪事實，又不證明被告犯罪者，
    應諭知無罪之判決，刑事訴訟法第一百五十四條第二項、第三百零一條第一項前
    段定有明文。又認定犯罪事實，所憑之證據，雖不以直接證據為限，間接證據亦
    包括在內，然無論直接或間接證據，其為訴訟上之證明，須於通常一般之人均不
    致於有所懷疑，而得確信其為真實之程度者，始得據之為有罪之認定，倘其證明
    尚未達到此一程度，而有合理性懷疑之存在時，即無從為有罪之認定，最高法院
    七十六年台上字第四九八六號判例闡述甚明。此外，被告在被判罪確定之前，應
    被推定為無罪及被告並無自證無罪之義務，均為刑事訴訟之基本原則，被告否認
    犯罪所持之辯解，縱無可取，仍不得因此資以為反證其犯罪之論據。
三、本件公訴人認被告涉有前揭罪嫌，係以下列證據為據：(一)被告自承於前揭時地持
    有扣案之偽鈔到第一商業銀行岡山分行辦理跨行匯款之行為(二)證人乙○○即第一
    銀行岡山分行行員於警詢、偵查中所述(三)扣案偽幣及中央銀行發行局九十二年八
    月十五日台央發字第○九二００四六五０四號函：證明扣案之新版一仟元券貳拾
    張均係屬偽造等，認證明被告有行使偽造貨幣之事實。
四、訊據被告固未否認於九十二年六月二十日下午三時三十五分許，共持一百二十萬
    元到高雄縣岡山鎮○○路二七五號第一商業銀行岡山分行，辦理跨分行匯款業務
    ，並由該銀行行員乙○○受理後，發覺其中有二十張一千元鈔券是偽造之事實，
    然堅決否認有行使偽造通用紙幣之犯行，辯稱：「伊於九十二年六月二十日在高
    雄大社地區流動賭場內贏得的〔其中有九十萬元是我自己帶去賭場的錢，五十萬
    元我有賭輸之後再贏回來。最後我贏參拾幾萬元。〕，一百二十萬元是由賭場內
    抽頭之人負責點鈔，每贏十萬元抽頭一萬元。所以一共有十二捆，我就直接拿到
    銀行，因為隔日是星期六，所以當日我就把一百二十萬元直接拿到銀行匯存，四
    萬餘元在身上零用，我並不知道其中有二萬元是偽鈔」等語。經查：
(一)、按，刑法第一百九十六條第一項之行使偽造通用貨幣罪，以明知所行使者係偽造
    之通用貨幣，故意收受後冒充真幣行使為構成要件（最高法院二十七年上字第四
    二九號判例、九十二年度台上字第二九號判決可資參照），是若行為人於收受之
    初便知貨幣係偽造而仍加以收受並冒充真幣為行使，固可能觸犯刑法第一百九十
    六條第一項之罪；然若行為人於收受貨幣之後，始發覺所收受者為偽鈔，而仍將
    之行使於他人，則屬刑法第一百九十六條第二項規範之範疇；又若行為人始終對
    於所行使之貨幣係偽鈔並無認識，則要難以行使偽造貨幣之罪相繩。是本件首應
    審究者，在於被告於存款即行使扣案偽鈔之時，是否確知該等偽鈔係偽造之紙幣
    一節。
(二)、又扣案之偽紙鈔雖經中央印製廠認「該批偽鈔均以彩色噴墨方式仿印，部分偽鈔
    以透明漆仿隱藏字，無凹版印紋效果，紙質與真鈔不同，以螢光筆繪製仿紙張螢
    光纖維絲，水印及安全線似灰色在紙張背面仿造，安全線另以黏貼箔膜仿鈔券正
    面五段裸露部分；下角面額數字以亮光物質仿折光變色油墨等」之事實，而認面
    額一仟元新台幣紙鈔二十張，均係偽造之通用紙幣無誤。惟經本院調閱扣案紙鈔
    以弱眼檢測結果，認該等鈔紙之外觀均不似新發行之紙鈔而看似已曾經流通之貨
    幣，有污損及摩擦之痕跡，且扣案貨幣與真鈔外觀上之差異，實無從以肉眼逕予
    判斷，有扣案一千元紙鈔二十張及相片二十紙附卷可憑。再審諸證人乙○○於審
    理中證稱：平常銀行收到存款會把錢拿到有驗鈔功能的機器作辨識，這是銀行一
    般的作業程序。點鈔機則是客戶提款的時候點給客人看的。發現是偽鈔是被告當
    時並無特別表示，沒有說什麼等語甚明，雖證人乙○○對整個發現偽鈔過程被告
    之舉動、言行上未注意有特別印象，而證述相關細節部分已因時間因素記不清楚
    等情，然亦足認被告當時應未有特別激烈、一再催促或有因被揭發而急於脫逃之
    強烈反應等情而令證人留下特別深刻印象應可認定。再金融行庫之人員對於偽幣
    之辨認能力較一般人為高，此為一般大眾所知悉，被告若知悉所持之紙幣中含有
    偽幣，當可預期若持向銀行存匯，相較於在非金融行庫流通較易被查覺，衡情應
    無甘冒較易被查覺之風險而向銀行行使之理。再者，被告既持有一百十八萬元真
    鈔，已可見其為富有資力之人，如其確知悉該二萬元之紙鈔係偽幣，其是否不能
    忍受些微損，而甘冒刑事制裁之風險，持向銀行行使？是綜上各節，被告所辯扣
    案偽幣係伊在賭場內賭博財物後，由賭場內之人點鈔後交付共十二捆，一捆十萬
    元，伊即直接持往銀行存匯，伊並不知道其中有二萬元之偽鈔等語，應堪採信。
五、綜上所述，本件扣案之偽造紙鈔雖為被告所欲匯存之情固然屬實，然該等紙鈔之
    真偽既非一般人得以單憑肉眼辨識，且被告非專業人員，並乏積極證據證明被告
    於存款之時，明知所行使者係偽造之紙幣，則難認被告主觀上有行使偽造紙幣之
    故意或有於收受後方知悉為偽造紙幣而仍行使之情事，從而，即便被告無法確切
    指出扣案偽造紙幣之來源，然因被告本無自證無罪之義務，既無確切之證據足認
    被告確有公訴人所指之前開犯行，揆諸首揭法條及判例意旨，自應為被告無罪之
    諭知。
據上論斷，應依刑事訴訟法第三百零一條第一項前段，判決如主文。
中      華      民      國    九十三    年      三      月      四      日
                                  臺灣高雄地方法院刑事第一庭
                                      審判長法  官  林水城
                                            法  官  方百正
                                            法  官  陳銘珠
右正本證明與原本無異。
如不服本判決，應於判決送達後十日內，向本院提出上訴狀。
                                            書記官  謝群育
中      華      民      國    九十三    年      三      月      四      日
